【裁判字號】    97,消債更,933
【裁判日期】    971009
【裁判案由】    更生事件
【裁判全文】
臺灣臺中地方法院民事裁定           97年度消債更字第933號
    聲  請  人
    即  債務人  乙○○
    代  理  人  廖克明  律師
    複  代理人  甲○○
上列聲請人與債權人台灣產物保險股份有限公司、富邦資產管理
股份有限公司、華南產物保險股份有限公司間因消費者債務清理
事件聲請更生，本院裁定如下：
    主    文
本件移送臺灣桃園地方法院。
    理    由
一、按更生及清算事件專屬債務人住所地之地方法院管轄。不能
    依前項規定定管轄法院者，由債務人主要財產所在地之地方
    法院管轄，消費者債務清償條例第 5條有明文。次按關於更
    生或清算之程序，準用民事訴訟法之規定，而民事訴訟法規
    定，訴訟之全部或一部，法院認為無管轄權者，依原告聲請
    或依職權以裁定移送於其管轄法院，同法第15條及民事訴訟
    法第28條亦有明文。又依一定之事實，足認以久住之意思，
    住於一定之地域者，即為設定其住所於該地，為民法第20條
    所明定，是我國民法關於住所之設定，兼採主觀主義及客觀
    主義之精神，必須主觀上有久住一定地域之意思，客觀上有
    住於一定地域之事實，該一定之地域始為住所，故住所並不
    以登記為要件。又戶籍法為戶籍登記之行政管理規定，戶籍
    地址乃係依戶籍法所為登記之事項，戶籍地址並非為認定住
    所之唯一標準。
二、經查：本件更生之聲請，聲請人雖主張住所地為「台中市○
    ○路○段150巷22號2樓之1」（原住「桃園縣龜山鄉○○村○○
    鄰○○路 ○段219號5樓」，聲請人原已在台灣桃園地方法院
    聲請更生及保全處分，由該院以97年度消債更字第 445號審
    理後，於97年 7月24日裁定駁回更生及保全處分之聲請，再
    於97年 9月22日遷入），惟聲請人工作地點為設於「台北縣
    三重市○○○路 122號」之「三重客運股份有限公司」、主
    要往來銀行為設於「台北縣三重市○○路 ○段89號」之「彰
    化銀行三重埔分行」、聲請人聲請之財團法人金融聯合徵信
    中心當事人綜合信用報告--債務人清理條例前置協商專用債
    權人清冊之送達地址、台灣板橋地方法院執行命令（扣薪）
    之送達地址均為「桃園縣龜山鄉○○村○○路○段219號 5樓
    」、前置協商存證信函寄件人地址為「桃園縣龜山鄉○○路
    ○段頂好巷 1弄26號111室」，此有聲請人提出之95、96年度
    綜合所得稅各類所得資料清單、月薪資明細單、財政部台灣
    省北區國稅財產歸屬資料清清單、房屋租賃契約書、台灣板
    橋地方法院民事執行處95年8月3日、97年 4月14日板院輔95
    執辰字第26963號執行命令、96年1月18日板院輔95執天字第
    3899號執行命令、台灣桃園地方法院97年度消債更字第 445
    號民事裁定在卷可稽。則依上開說明，堪認聲請人之生活中
    心並非在台中縣市，而應在桃園縣。矧，債務人因消費者債
    務清理條例事件，本即應向實際住所地法院聲請，尚不得因
    所謂「專屬管轄」之規定，即衡量裁定「准予更生」難易程
    序之法院，選擇並創設「專屬管轄」之住所，再提出聲請，
    以求取裁定「准予更生」｛實際上，依消費者債務清理條例
    聲請更生，除傳訊無正當理由不到庭、逾期不補正等程序上
    之事由，可裁定駁回外，別無理由可以駁回，僅能准予更生
    ，惟聲請更生事件，著重者在於債務人所提「更生方案」，
    是否能獲得債權人之可決，或法院逕予認可（第64條第 1項
    ），尚難僅憑裁定准予更生，即認為「更生方案」必然會被
    債權人可決，或法院裁定逕予認可，附予敘明。｝，否則，
    即喪失消費者債務清理條例制定之本意。從而，本件應由聲
    請人實際住所地法院即臺灣桃園地方法院專屬管轄，爰依職
    權為移轉管轄。
三、依消費者債務清償條例第 5條、第15條及民事訴訟法第28條
    ，裁定如主文。
中    華    民    國    97    年    10    月    9     日
                  民事庭法  官  顏世傑
右為正本係照原本作成
如對本裁定抗告應於送達後10日內向本院提出抗告狀，並繳納新
台幣1000元之裁判費。
中    華    民    國    97    年    10    月    9     日
                        書記官  劉玥秀


司法院資訊處製作；財團法人民間司法改革基金會備份。
